臺灣臺中地方法院臺中簡易庭小額民事判決
110年度中小字第4942號
原      告  泰安產物保險股份有限公司

法定代理人  李松季  
訴訟代理人  林奕勝  
被      告  李建宏  


上列當事人間請求損害賠償事件，經本院於民國111年2月25日言
詞辯論終結，判決如下：
    主    文
被告應給付原告新臺幣9,687元，及自民國110年8月25日起至清
償日止，按年息百分之5計算之利息。
原告其餘之訴駁回。
訴訟費用新臺幣1,000元，其中新臺幣550元由被告負擔，餘由原
告負擔。
本判決原告勝訴部分得假執行。
    事 實 及 理 由
一、原告主張：被告於民國110年2月14日上午11時39分許，駕駛
    車牌號碼000-0000號自小客車，行經臺中市烏日區中山路三
    段20355路燈時，因未注意車前狀況，致撞及由原告所承保
    ，為訴外人連珮貞所有並駕駛之車牌號碼000-0000號自用小
    客車（下稱系爭車輛），造成系爭車輛受損，被告自應負損
    害賠償之責。又系爭車輛經送修復後，支出修復費用新臺幣
    （下同）17,593元（工資7,840元、零件9,753元），原告已
    本於保險責任賠付完畢，自得依民法第184條第1項前段、第
    191條之2、第196條、保險法第53條第1項規定取得代位求償
    權，爰依法提起本件訴訟等語。並聲明：被告應給付原告17
    ,593元，及自起訴狀繕本送達翌日起至清償日止，按年息百
    分之5計算之利息。
二、被告則以：應扣除折舊等語，資為抗辯。並聲明：原告之訴
    駁回。
三、得心證之理由
  ㈠原告主張被告於上開時地與系爭車輛發生碰撞，造成系爭車
    輛受損之事實，業據其提出與其所述相符之駕駛執照、行車
    執照、道路交通事故當事人登記聯單、車損照片、電子發票
    證明聯、估價單、結帳工單等件為證，並經本院依職權向臺
    中市政府警察局烏日分局調取道路交通事故調查卷宗（含道
    路交通事故現場圖、道路交通事故調查報告表（一）（二）
    、酒精測定紀錄表、道路交通事故補充資料表、現場照片、
    初步分析研判表等資料）查核無訛，而被告對於原告主張之
    事實，於本院言詞辯論期日時並未爭執，視同自認。原告主
    張之事實，自堪信為真實。
　㈡按因故意或過失，不法侵害他人之權利者，負損害賠償責任
    ；汽車、機車或其他非依軌道行駛之動力車輛，在使用中加
    損害於他人者，駕駛人應賠償因此所生之損害，民法第184
    條第1 項前段、第191條之2前段分別定有明文。又被保險人
    因保險人應負保險責任之損失發生，而對於第三人有損失賠
    償請求權者，保險人得於給付賠償金額後，代位行使被保險
    人對於第三人之請求權；但其所請求之數額，以不逾賠償金
    額為限，保險法第53條第1 項亦有明定。查系爭事故之肇事
    原因，業經臺中市政府警察局烏日分局所繪製道路交通事故
    現場圖及現場處理摘要欄記載可知本件係兩車均行駛於中山
    路三段快車道外側車道往彰化方向行駛，至事故地點時被告
    駕駛車輛前車頭與同方向、同車道之系爭車輛後車尾發生碰
    撞而肇事，並經道路交通事故初步分析研判表研析本件事故
    係被告未注意車前狀況所致；訴外人連珮貞則尚未發現肇事
    因素(見本院卷第43、55頁)，足見被告駕車疏未注意車前狀
    況，致肇事追撞前方同車道之系爭車輛，具有過失甚明，又
    被告之過失行為與系爭車輛受損之結果間，具有相當因果關
    係，故本件損害之發生應由被告負全部之過失賠償責任，被
    告自應依民法第184條第1項前段、第191條之2前段規定，負
    損害賠償責任。因原告已依保險契約賠付系爭車輛之修理費
    用17,593元，是原告依保險法第53條第1項前段規定，得代
    位訴外人連珮貞行使其對被告之損害賠償請求權。
  ㈢復按損害賠償，除法律另有規定或契約另有訂定外，應以填
    補債權人所受損害及所失利益為限；不法毀損他人之物者，
    被害人得請求賠償其物因毀損所減少之價額。民法第216條
    第1 項、第196條分別定有明文。而所謂請求賠償物被毀損
    所減少之價額，得以修理費用為估定標準，但以必要者為限
    ，例如修理材料以新品換舊品，應予折舊（最高法院77年度
    第9 次民事庭會議決議參照）。又保險人代位被害人請求損
    害賠償時，如其損害額小於保險人已給付之賠償金額，則保
    險人所得代位請求者，應祇以該損害額為限（最高法院65年
    台上字第2908號判例意旨參照）。經查，系爭車輛之修理費
    用17,593元，係包含工資7,840元、零件9,753元，已如前述
    。其中零件部分因係以新品替換舊品，依上開說明，自應扣
    除折舊，至工資及烤漆費用則無折舊問題。依行政院所頒「
    固定資產耐用年數表」及「固定資產折舊率表」規定，小客
    車之耐用年數為5年，依定率遞減法每年折舊千分之369 。
    且營利事業所得稅查核準則第95條第6項規定「固定資產提
    列折舊採用定率遞減法，以1年為計算單位，其使用期間未
    滿1年者，按實際使用之月數相當於全年之比例計算之，不
    滿1月者，以月計」。查系爭車輛為106年6月出廠（見本院
    卷第21頁系爭車輛行車執照），參照民法第124條規定意旨
    ，推定其出廠日期為106年6月15日，至110年2月14日本件事
    故發生為止，依前揭規定計算，系爭車輛計算折舊之使用期
    間為3年又8月。準此，經扣除系爭車輛使用期間之折舊額後
    ，原告得請求之零件費用為1,847元（計算式詳附表），再
    加計工資7,840元，是以，本件系爭車輛之合理修繕金額合
    計9,687元（計算式：1,847＋7,840＝9,687）。此金額低於原
    告賠付之金額，依上開說明，原告得代位請求被告給付系爭
    車輛修理費用損害額應以該9,687元為限。
  ㈣末按給付有確定期限者，債務人自期限屆滿時起，負遲延責
    任；給付無確定期限者，債務人於債權人得請求給付時，經
    其催告而未為給付，自受催告時起，負遲延責任。其經債權
    人起訴而送達訴狀，或依督促程序送達支付命令，或為其他
    相類之行為者，與催告有同一之效力，民法第229條第1 項
    、第2 項分別定有明文。又按遲延之債務，以支付金錢為標
    的者，債權人得請求依法定利率計算之遲延利息。但約定利
    率較高者，仍從其約定利率；應付利息之債務，其利率未經
    約定，亦無法律可據者，週年利率為百分之5，民法第233條
    第1項、第203條亦分別明定。查原告對被告之侵權行為損害
    賠償債權，核屬無確定期限之給付，既經原告提起本件民事
    訴訟，且起訴狀繕本於110年8月24日合法送達被告（送達證
    書見本院卷第67頁），則原告請求被告自起訴狀繕本送達被
    告之翌日即110年8月25日起至清償日止，按週年利率百分之
    5計算之遲延利息，核無不合，應予准許。
四、綜上所述，原告依上開規定，代位請求被告給付9,687元，
    及自110年8月25日起至清償日止，按年息百分之5計算之利
    息，為有理由，應予准許。逾此部分之請求，則屬無據，應
    予駁回。
五、本件事證已臻明確，兩造其餘攻擊防禦方法及所舉證據，經
    審酌結果，與本件判決結論均無影響，爰不一一論述，附此
    敘明。
六、本件原告勝訴部分，係適用小額訴訟程序而為被告敗訴之判
    決，依民事訴訟法第436條之20規定，應依職權宣告假執行
    行。
七、依民事訴訟法第436條之19第1項、第79條規定，本件訴訟費
    用額確定為1,000元（即原告繳納之第一審裁判費1,000元）
    ，應由兩造依其勝敗之比例分擔，命由被告負擔550元，餘
    由原告負擔。
中　　華　　民　　國　　111 　年　　3 　　月　　22　　日
                      臺灣臺中地方法院臺中簡易庭
                                  法　官　張清洲
附表
-----
折舊時間           金額
第1年折舊值        9,753×0.369=3,599
第1年折舊後價值    9,753-3,599=6,154
第2年折舊值        6,154×0.369=2,271
第2年折舊後價值    6,154-2,271=3,883
第3年折舊值        3,883×0.369=1,433
第3年折舊後價值    3,883-1,433=2,450
第4年折舊值        2,450×0.369×(8/12)=603
第4年折舊後價值    2,450-603=1,847
以上為正本係照原本作成。
如不服本判決，應於送達後廿日內，以判決違背法令為理由，向
本院提出上訴狀並表明上訴理由（上訴理由應表明一、原判決所
違背之法令及其具體內容；二、依訴訟資料可認為原判決有違背
法令之具體事實），如於本判決宣示後送達前提起上訴者，應於
判決送達後廿日內補提上訴理由書（須附繕本）。
中　　華　　民　　國　　111 　年　　3 　　月　　22　　日
                                  書記官  陳慧津